臺灣板橋地方法院刑事判決　　　　　　　　　　　　　九十三年度易字第九七六號
　　公　訴　人　臺灣板橋地方法院檢察署檢察官
　　被　　　告　乙○○
右列被告因竊盜案件，經檢察官提起公訴（九十三年度偵字第六四一五號），本院判
決如左：
    主  文
乙○○無罪。
    理  由
一、公訴意旨略以：被告乙○○於民國八十九年八月間承攬台北縣汐止市○○街水蓮
    山莊甲○○房屋之室內裝潢工程，於同年月十五日，甲○○因涉有擄人勒贖罪嫌
    為警查獲，旋於同年月十七日經羈押於臺灣臺北看守所，詎被告竟意圖為自己不
    法之所有，於同年月十七日或十八日，乘甲○○遭羈押不在家，夥同其所僱用而
    與其具有犯意聯絡之姓名年籍不詳、綽號「技萬」等數名工人，利用進入該屋裝
    潢之際，徒手竊取甲○○所有置於屋內之水晶石二座、電視機一台及新台幣（下
    同）六千六百元之銅板，嗣因被告前往臺灣臺北看守所與甲○○會面，甲○○請
    被告將前開水晶石及電視機轉交友人時，始查知上情，因認被告涉有刑法第三百
    二十條第一項之竊盜罪嫌。
二、按犯罪事實應依證據認定之，無證據不得認定犯罪事實；又不能證明被告犯罪者
    ，應諭知無罪之判決，刑事訴訟法第一百五十四條第二項、第三百零一條第一項
    分別定有明文；另按認定犯罪事實應憑積極證據，倘積極證據不足以為不利於被
    告事實之認定時，即應為有利被告之認定，更不必有何有利之證據，最高法院三
    十年上字第八一六號著有判例，所謂「積極證據足以為不利被告事實之認定」，
    依據同院七十六年臺上字第四九八六號判例意旨，係指據為訴訟上證明之全盤證
    據資料，在客觀上以達於通常一般之人均不致於有所懷疑，而得確信被告確曾犯
    罪之程度；若未達到此一程度，而有合理懷疑之存在時，即無從為被告有罪之確
    信。
三、公訴意旨認被告乙○○涉有竊盜罪嫌，係以被告乙○○之供述及告訴人甲○○之
    指述為其主要依據。訊據被告則堅詞否認有何公訴人所指竊盜之犯行，辯稱：伊
    承攬甲○○位於水蓮山莊之房屋裝潢工程後，因甲○○遭羈押未支付工程款，而
    無力支付工人「技萬」薪資，在甲○○遭羈押後一星期內，「技萬」即帶同多人
    前往水蓮山莊甲○○之房屋內搬東西抵債，當時伊有阻止「技萬」，但因對方人
    數眾多無力阻擋，伊並沒有同意「技萬」搬東西來抵工資等語。
四、經查：
  (一)被告確有於八十九年六、七月間，承攬告訴人甲○○位於台北縣汐止市○○街水
    蓮山莊房屋（以下簡稱系爭房屋）之室內裝潢工程，告訴人甲○○並交付電腦卡
    片、鑰匙與被告，是時屋內確有水晶石二座、電視機一台、銅板六千六百元，及
    告訴人甲○○於八十九年八月十七日因案遭羈押後，前述屋內之物品即遭人搬走
    之事實，為被告所自承，核與告訴人甲○○指述情節相符，惟被告既否認有行竊
    之情，則依告訴人甲○○所指，至多僅能證明其屋內確有水晶石二座、電視機一
    台、銅板六千六百元遭竊之事實，並無法進而推認被告即係行竊之人，是告訴人
    甲○○之指述自不足為不利被告之推認。
  (二)又被告確執有系爭房屋之鑰匙及電腦卡片一情，已如前述，然以被告當時係承攬
    系爭房屋之室內裝潢工程，除被告外，其尚僱用包括「技萬」等在內之多名工人
    在該處工作，是被告辯稱其為工人工作之便，而將鑰匙放置於工人知悉且可取得
    之處所，以便先到場之工人可先行進場施作等語，實與常情相符，而堪採信。因
    之，除被告外，其所僱用之工人既亦得自由進入系爭房屋，則由被告執有系爭房
    屋電腦卡片及鑰匙一節，自亦無法推認行竊之人即為被告。
  (三)又被告固坦承於「技萬」夥同他人搬走告訴人甲○○所有前開水晶石、電視機時
    在場，「技萬」並係因被告積欠其工資始搬走前述物品抵債等情，然所謂共同正
    犯係指行為人間具有犯意之聯絡及行為之分擔，而應對犯罪之全部事實負責。依
    卷內現存之證據資料顯示，既無法證明被告有任何協助搬運或把風之行為，即難
    認被告有何行為之分擔；且告訴人甲○○雖將系爭房屋交與被告裝潢，惟被告對
    屋內所有之物品，並不因而負有於他人行竊時，應阻止其行竊之義務，自無法僅
    因其在場未阻止他人行竊，即謂被告應與該他人共負竊盜之刑責；況既無積極證
    據足資證明被告確有同意「技萬」搬走屋內物品抵債，則縱被告因無力或未盡力
    阻止致物品遭「技萬」搬走，且「技萬」搬走前述物品之動機係在抵償被告所積
    欠之薪資，亦難認被告與「技萬」間具有犯意之聯絡，而有以「技萬」之犯罪作
    為自己犯罪之意思，自難令被告就「技萬」之行為共負竊盜之刑責。
  (四)再者，告訴人甲○○雖指稱被告曾於面會時告知電視機係由其搬走保管等語，然
    此僅屬告訴人甲○○聽聞被告轉述之傳聞，並不得作為證據，且被告自偵查起即
    一再堅詞否認有搬走電視機之行為，亦無積極證據足資證明，自難僅以告訴人甲
    ○○聽聞被告轉述之傳聞，而為不利被告之認定。
五、綜上所述，告訴人甲○○之指述，僅能證明其屋內確有水晶石二座、電視機一台
    及銅板六千六百元失竊之事實，並無法證明被告即係行竊之人，且被告雖執有系
    爭房屋之鑰匙、電腦磁卡，然除被告之外，其餘工人亦因工作之故而得自由進出
    該處，且無積極證據足認被告有參與搬運、把風或同意「技萬」搬走屋內物品抵
    債之行為，自難認被告與「技萬」間具有犯意之聯絡及行為之分擔，而令其共負
    竊盜刑責。此外，本院復查無其他積極證據足資證明被告確有竊盜之犯行，揆諸
    前揭意旨，既不能證明被告犯罪，自應諭知無罪之判決。
據上論斷，應依刑事訴訟法第三百零一條第一項，判決如主文。
本件經檢察官張云綺到庭執行職務。
中　　　華　　　民　　　國　　九十三　　年　　 十一 　　月　　 三十 　　日
                              臺灣板橋地方法院刑事第十八庭
                                  審判長法  官  連育群
                                        法  官  楊志雄
                                        法  官  曾淑娟
右正本證明與原本無異
如不服本判決應於送達後十日內向本院提出上訴狀
                                        書記官  陳金鳳
中　　　華　　　民　　　國　　九十三　　年　　十二　　月　　      一　　日
